【裁判字號】    95,台上,7090
【裁判日期】    951221
【裁判案由】    偽造文書
【裁判全文】
最高法院刑事判決            九十五年度台上字第七０九０號
上  訴  人  台灣高等法院台中分院檢察署檢察官
被      告  甲○○
上列上訴人因被告偽造文書案件，不服台灣高等法院台中分院中
華民國九十三年二月十七日第二審判決（九十二年度上訴字第二
０九０號，起訴案號：台灣彰化地方法院檢察署九十一年度偵字
第六九八０號），提起上訴，本院判決如下：
    主  文
原判決撤銷，發回台灣高等法院台中分院。
    理  由
本件原判決維持第一審諭知被告甲○○無罪之判決，駁回檢察官
在第二審之上訴，固非無見。
惟查：刑法第二百十條所謂偽造私文書足以生損害於他人，祇須
所偽造之他人名義之文書足以生損害於他人為已足，至該他人是
否因該文書之偽造而實受損害，則非所問。而所謂他人，除自己
外，父母、配偶、兄弟姊妹均包括在內。本件被告甲○○於偵查
中已自白係未經其配偶丁○○、妹妹丙○○之同意或授權，以其
二人名義參加告訴人乙○○○所招集之民間互助會，並分別於民
國八十五年八月二十日、十一月二十日以丙○○名義，及於八十
五年十月二十日、八十六年一月二十日以丁○○名義，填寫標單
標取互助會款等事實（見偵查卷第三一頁反面、第三二頁正、反
面），復據證人丁○○、丙○○證述屬實（見偵查卷第二六頁反
面、第二七頁），且有互助會會員名單及乙○○○起訴請求丙○
○給付會款遭駁回之台灣彰化地方法院北斗簡易庭九十年度斗簡
字第二七九號民事判決可稽。如若上情無訛，則被告既冒用丁○
○、丙○○之名義，填寫標單標取會款，該丁○○、丙○○對於
會首乙○○○而言，於形式上即負有給付死會會款責任，是被告
偽造標單之際，已足發生損害，極為顯然。至於會首是否知悉實
際參加互助會之人為誰、會款實由何人繳納，均非所問。原判決
遽以：告訴人已陳稱本件互助會會單上所載之丁○○、丙○○各
二會，均係被告所參加，告訴人及被告既均知悉丁○○、丙○○
名義之會員實際係被告參加，被告自應負責繳交會款，亦有權標
取會款，對丁○○、丙○○不生損害等語（見原判決第六頁倒數
第三至七行），而為被告有利之認定，自屬違誤。檢察官上訴意
旨執以指摘原判決違法，非無理由，應認原判決有撤銷發回更審
原因。
據上論結，應依刑事訴訟法第三百九十七條、第四百零一條，判
決如主文。
中    華    民    國  九十五  年   十二   月  二十一  日
                      最高法院刑事第七庭
                          審判長法官  呂  潮  澤
                                法官  吳  昆  仁
                                法官  孫  增  同
                                法官  趙  文  淵
                                法官  吳      燦
      本件正本證明與原本無異
                                      書  記  官
中    華    民    國  九十五  年   十二   月  二十六  日
                                                      V


司法院資訊處製作；財團法人民間司法改革基金會備份。
